【裁判字號】    98,易,260
【裁判日期】    980611
【裁判案由】    侵占
【裁判全文】
臺灣臺北地方法院刑事判決            98年度易字第260號
公  訴  人  台灣台北地方法院檢察署檢察官
被      告  甲○○
選任辯護人  郭盈蘭律師（法律扶助律師）
上列被告因侵占案件，經檢察官提起公訴（97年度偵字第26491
號），本院判決如下：
    主  文
甲○○意圖為自己不法之所有，而侵占自己持有他人之物，處有
期徒刑柒月。
    事  實
一、甲○○因向乙○○借款，積欠乙○○款項無法償還，嗣雙方
    於民國96年3 月22日在台北市○○○路某咖啡店協議，由甲
    ○○以其所有如附表一之10件珠寶交予乙○○用以抵償積欠
    乙○○之新台幣（下同）59萬8 千元借款，再於同年6 月20
    日協議在台北市○○○路某咖啡店交付如附表二之3 件珠寶
    予乙○○，用以抵償11萬7 千元借款，乙○○隨即分別於上
    開時間、地點將上開珠寶交由甲○○代為出售變現，甲○○
    嗣於96年6 月20日前某日將附表一編號4 、6 之珠寶出售所
    得款項1 萬7 千元、4 萬元交予乙○○，惟於96年6 月20日
    收受上開3 件珠寶後，旋即意圖為自己不法之所有，將該3
    件珠寶及96 年3月22日收受而尚未出售之8 件珠寶侵占入己
    。嗣經乙○○催討，於同年11月9 日與甲○○會面時，要求
    甲○○返還未出售之珠寶或交付珠寶出售之價金，惟甲○○
    表示已將珠寶售出，款項業已用於他途，乙○○不得已乃與
    甲○○協議將其餘珠寶售出款項以50萬元債權計算，當日償
    還10萬元，其餘款項分8 期每月攤還5 萬元，甲○○並於同
    日償還10萬元，其後再交予乙○○共計5 萬元之款項，惟餘
    款即不再償還。
二、案經乙○○訴由台灣台北地方法院檢察署檢察官偵查起訴。
    理  由
一、訊據被告甲○○固坦承有向告訴人借款，並於96年3 月22日
    交10件珠寶予告訴人以抵償59萬8 千元之借款，再於96年6
    月20日交3 件珠寶予告訴人以抵償11萬7 千元之借款，嗣於
    96年11月9 日當天及事後共交付15萬元予告訴人等事實，惟
    矢口否認有何侵占之犯行，辯稱：伊與告訴人於96年11月9
    日已協議以50萬元結清上開債務，伊並未侵占告訴人珠寶云
    云。
    然查：
（一）證人即告訴人乙○○於本院審理時證稱：「（你跟甲○○
      有無金錢往來？）有。我朋友介紹認識他，我也跟她買了
      幾十萬元的珠寶，她說她要調度需要錢，所以那些錢都是
      我借給她的。（甲○○總共向你借了多少錢？）大約160
      幾萬元。（借款有無寫借據？）有支票及本票。（96年3
      月22日甲○○簽立保管條的經過為何？）珠寶我無法處理
      ，她說可以幫我賣，如果賣超過上面所記載的金額，多的
      部分就是甲○○她可以賺的利潤，上面有記載每件珠寶多
      少錢，那些金額是經過我們雙方協議的。（在96年3 月22
      日之前，是誰提議要以珠寶抵債？）是甲○○。（甲○○
      有無將96年3 月22日保管條上記載的珠寶交付給你？）有
      。那珠寶是甲○○之前欠人家錢，珠寶是在第三人手上，
      我是拿現金把珠寶贖回來的。... （96年3 月22日寫這份
      保管條的時候，有無約定甲○○應該在何時之前賣出或者
      在何時之前要把珠寶還給你？）有約定她有賣掉就要跟我
      清賣掉的錢，我也可以隨時拿回珠寶。（事後你有再催討
      甲○○賣掉珠寶的錢，或者要求她還給你珠寶？）有，3
      月22日之後我寄放的珠寶賣出兩筆，六月份我又再給她一
      批珠寶，但是之後就找不到她，從頭到尾只有賣出這兩件
      。（你交付珠寶後，最後一次聯絡上甲○○是何時？）第
      二次交給她之後就沒有聯絡上，一直到11月9 日才聯絡上
      。（甲○○有無解釋這段期間她為何失蹤？）有，因為她
      沒有錢。（96年11月9 日聯絡上之後，你有無要求甲○○
      將保管條上未出售的珠寶還給你？）有。（她如何回答？
      ）她說珠寶賣了，錢也用了，珠寶她賣了大約50萬元，所
      以她願意用50萬元賠償我，希望我不要告她，我很無奈，
      我只好接受，後來十二月份、一月份的時候她前後拿15萬
      元給我，之後就再也沒有給我。（是否於96年11月9 日書
      立此張單據？提示本院卷附估價單）有。」等語明確（本
      院98年5 月21日審判筆錄），核與告訴人乙○○於警詢、
      偵查中所述一貫，復有保管條2 紙、96年11月9 日債務協
      議書在卷可稽，被告向告訴人收取珠寶後，除將2 件珠寶
      出售所得交予告訴人外，其餘珠寶均未返還，且已售出，
      所得價金用於他途等情明確，堪以認定。
（二）被告於警詢、偵查時坦承侵占犯行（士林地檢97年度發查
      字第1383號第10頁、97年度偵字第13129 號第10頁），嗣
      於本院審理時辯稱伊與告訴人於96年11月9 日以協議以50
      萬元結清上開債務，伊並未侵占告訴人珠寶等語，惟證人
      乙○○業就96年6 月20日交付3 件珠寶予被告，被告旋下
      落不明，嗣於96年11月9 日始聯絡上被告，經告訴人催討
      ，被告亦表示珠寶已售出，錢也用了，希望分期償還等情
      證述明確，是被告於96年6 月20日收受告訴人珠寶後旋即
      萌生易持有為所有之侵占犯意甚為明確，96年11月9 日之
      協議係屬事後之債務償還協議，不影響其已成立之侵占犯
      行。本件事證明確，被告犯行洵堪認定。另被告聲請調查
      告訴人去采瑭珠寶行拿取之珠寶列表，核與被告是否成立
      犯罪無關，無調查之必要，併此敘明。
二、核被告所為，係犯刑法第335 條第1 項之侵占罪。被告於96
    年3 月22日後尚交付出售2 筆珠寶之價金予告訴人，再於96
    年6 月20日取得告訴人3 件珠寶，嗣後即下落不明，被告應
    係於96年6 月20日一次侵占上開11件珠寶。起訴意旨認被告
    亦侵占前開10件珠寶中編號4 、6 之珠寶出售款項，惟告訴
    人業就其有收到該2 件珠寶出售所得，證述已明，是該部分
    即不能認定被告犯罪，本應就此部分為無罪之諭知，惟此部
    分與前開有罪部分，係實質上一罪關係，爰不另為無罪之諭
    知，附此敘明。爰審酌被告於警詢、偵查時均坦承犯行，嗣
    於本院審理時否認犯罪，犯後態度非佳，暨所侵占告訴人財
    物之價值、迄未賠償告訴人損害等一切情狀，量處如主文所
    示之刑。
據上論斷，依刑事訴訟法第299 條第1 項前段，刑法第335 條第
1 項，刑法施行法第1 條之1 ，判決如主文。
本案經檢察官楊冀華到庭執行職務
中    華    民    國    98    年    6     月    11    日
                  刑事第七庭  審判長法官  高偉文
                              法      官  孫萍萍
                              法      官  林欣苑
上正本證明與原本無異。
如不服本判決應於收受送達後10日內向本院提出上訴書狀，並應
敘述具體理由；其未敘述上訴理由者，應於上訴期間屆滿後20日
內向本院補提理由書（均須按他造當事人之人數附繕本）「切勿
逕送上級法院」。告訴人或被害人如對於本判決不服者，應具備
理由請求檢察官上訴，其上訴期間之計算係以檢察官收受判決正
本之日期為準。
                              書  記  官  劉英芬
中    華    民    國    98    年    6     月    12    日
附錄所犯法條
中華民國刑法第335條
（普通侵占罪）
意圖為自己或第三人不法之所有，而侵占自己持有他人之物者，
處5 年以下有期徒刑、拘役或科或併科1 千元以下罰金。
前項之未遂犯罰之。
附表一
1.南洋金珠套鍊。
2.紅翡紫玉。
3.白珠耳環。
4.黑珠戒。
5.黑珠耳環。
6.（品名不詳）1.62克拉。
7.70分鑽。
8.紅寶戒。
9.黃寶戒。
10.玉蛋面2個。
附表二
1.南洋白珠墜子。
2.南洋白珠耳環1對。
3.金珠2粒。


司法院資訊處製作；財團法人民間司法改革基金會備份。
